【裁判字號】    97,訴,2417
【裁判日期】    970904
【裁判案由】    毒品危害防制條例
【裁判全文】
臺灣板橋地方法院刑事判決              97年度訴字第2417號
公  訴  人  臺灣板橋地方法院檢察署檢察官
被      告  甲○○
                  （現於臺灣臺北看守所另案羈押中）
上列被告因違反毒品危害防制條例案件，經檢察官提起公訴（97
年度毒偵字第1518、3180號），被告於本院準備程序進行中，就
被訴犯罪事實為有罪之陳述，本院告知簡式審判程序之旨，並聽
取其與公訴人之意見後，經合議庭裁定由受命法官獨任進行簡式
審判程序審理後，判決如下：
    主  文
甲○○施用第一級毒品，累犯，處有期徒刑捌月，扣案之第一級
毒品海洛因貳小包（合計驗餘淨重零點壹玖零伍公克），均沒收
銷燬之，扣案包裝該海洛因之塑膠袋貳只、分裝袋壹包、電子磅
秤壹臺、注射針筒陸拾柒支及分裝鏟參支，均沒收；又施用第二
級毒品，累犯，處有期徒刑伍月，扣案之分裝袋壹包、電子磅秤
壹臺、注射針筒陸拾柒支及分裝鏟參支，均沒收；又施用第一級
毒品，累犯，處有期徒刑捌月，扣案之注射針筒壹支，沒收。應
執行有期徒刑壹年伍月，扣案之第一級毒品海洛因貳小包（合計
驗餘淨重零點壹玖零伍公克），均沒收銷燬之，扣案包裝該海洛
因之塑膠袋貳只、分裝袋壹包、電子磅秤壹臺、注射針筒陸拾捌
支及分裝鏟參支，均沒收。
    事  實
一、甲○○前因違反著作權法案件，經本院以95年度易字第1263
    號刑事判決處有期徒刑1 年2 月確定，及因施用毒品案件，
    經本院以95年度訴字第3779號刑事判決處有期徒刑10月、6
    月，並定應執行有期徒刑1 年2 月確定，以及因違反動產擔
    保交易法案件，經本院以95年度簡字第7834號刑事簡易判決
    處有期徒刑4 月，並得易科罰金確定，以及因詐欺案件，經
    本院以96年度簡字第3305號刑事簡易判決處有期徒刑3 月，
    並得易科罰金確定，上開罪刑分別經本院以96年度聲減字第
    2080號、96年度聲減字第6025號刑事裁定減為有期徒刑7 月
    、5 月、3 月、1 月又15日，並定應執行有期徒刑1 年2 月
    確定，嗣於96年12月16日因縮短刑期期滿執行完畢出監。又
    曾於91年間因施用毒品案件，經依本院91年度毒聲字第65 1
    號刑事裁定送勒戒處所觀察、勒戒後，認無繼續施用毒品之
    傾向而於91年3 月13日執行完畢釋放出所，並由臺灣板橋地
    方法院檢察署（下稱板橋地檢署）檢察官以91年度毒偵字第
    914 號（起訴書誤載為「92年度毒偵字第2088號」）為不起
    訴處分確定；復於96年間因施用毒品案件，經本院以95年度
    訴字第3779號刑事判決處有期徒刑10月、6 月，並定其應執
    行有期徒刑1 年2 月確定。
二、詎其仍不知悔改，竟於觀察、勒戒執行完畢釋放出所後5 年
    以內已再犯被追訴處罰，猶分別基於施用第一級毒品海洛因
    及施用第二級毒品甲基安非他命（起訴書誤載為「安非他命
    」）之犯意，先後為下列犯行：
(一)、於97年1 月28日下午5 時許，在臺北縣蘆洲市○○街127 號
    4 樓，以注射針筒注射靜脈之方式，施用海洛因1 次；及於
    同日凌晨0 時許，在臺北縣三重市○○○街33號3 樓住處，
    以吸食器燒煙之方式，施用甲基安非他命1 次；嗣於同日晚
    上11時30分許，在臺北縣臺北縣蘆洲市○○街127 號4 樓為
    警查獲，並扣得海洛因2 小包（合計驗餘淨重0.1905公克，
    起訴書誤載為「淨重0.192 公克」）及其所有供己施用海洛
    因及甲基安非他命用之分裝袋1 包、電子磅秤1 臺、注射針
    筒67支及分裝鏟3 支，且經警採集其尿液送驗，結果呈海洛
    因之代謝物嗎啡及安非他命、甲基安非他命陽性反應，始查
    悉上情。
(二)、另於同年3 月21日中午12（起訴書漏載「12」）時許，在前
    開住處，以注射針筒注射靜脈之方式，施用海洛因1 次；嗣
    於同日下午4 時50分許，在臺北縣三重市○○街27巷10號地
    下室停車場內（起訴書誤載為「臺北縣蘆洲市○○街127 號
    4 樓」）為警查獲，並扣得其所有供己施用海洛因用之注射
    針筒1 支，且經警採集其尿液送驗，結果呈海洛因之代謝物
    嗎啡陽性反應，始查悉上情。
三、案經臺北縣政府警察局新莊、三重分局報告板橋地檢署檢察
    官偵查起訴。
    理  由
壹、程序方面：本件被告甲○○所犯係死刑、無期徒刑、最輕本
    刑3 年以上有期徒刑以外之罪，其於準備程序就前揭被訴事
    實為有罪之陳述，經法官告知簡式審判程序之旨，並聽取其
    與公訴人之意見後，本院認無不得或不宜改依簡式審判程序
    進行之處，爰依刑事訴訟法第273 條之1 第1 項、第284 條
    之1 之規定，由本院合議庭裁定本件由受命法官獨任進行簡
    式審判程序，合先敘明。
貳、實體方面：
一、上開事實，業據被告迭於警詢、偵訊及本院訊問時自白不諱
    ，且被告於前開時間採集之尿液經送驗，結果分別呈海洛因
    之代謝物嗎啡及安非他命、甲基安非他命之陽性反應乙節，
    此有台灣檢驗科技股份有限公司出具2008/02/19報告編號CH
    /2008/11180 、2008/4/7報告編號CH/2008/30641 之濫用藥
    物檢驗報告、臺北縣政府警察局新莊分局偵辦毒品案被移送
    者姓名及代碼對照表及臺北縣政府警察局三重分局查獲毒品
    案件被移送者姓名、代碼對照表各乙份（詳見97年度毒偵字
    第1518號偵查卷第28及59頁、97年度毒偵字第3180號偵查卷
    第33及47頁）在卷可稽；且扣案之白色粉末2 小包經送鑑驗
    結果認：實稱毛重0.7120公克（含2 袋2 標籤），淨重0.19
    20公克，取樣0.0015公克，餘重0.1905公克，檢出海洛因成
    分乙節，此有交通部民用航空局航空醫務中心97年2 月18日
    航藥鑑字第0970664 號毒品鑑定書1 份（詳見97年度毒偵字
    第1518號偵查卷第65頁）附卷可證，並有扣案之分裝袋1 包
    、電子磅秤1 臺、注射針筒68支及分裝鏟3 支可證。故被告
    之自白核與事實相符，應堪予採信。另按人體施用甲基安非
    他命後，其主要代謝物中，未改變型態之甲基安非他命占施
    用劑量達43% ，安非他命則約為5%；人體若施用安非他命後
    ，主要代謝物中則有未改變型態之安非他命，但無甲基安非
    他命（法務部調查局93年5 月4 日調科壹字第09362413980
    號函足資參照）。則人體若施用安非他命，其尿液代謝物不
    可能出現甲基安非他命，惟人體若施用甲基安非他命，尿液
    代謝物除主要有甲基安非他命外，亦可能有少量之安非他命
    。本案被告於97年1 月29日為警採集之尿液經送驗後既僅檢
    出微量安非他命，而主要係檢出甲基安非他命之反應，此有
    上開藥物尿液檢驗報告可證，則被告自不可能係施用安非他
    命，當係施用甲基安非他命無疑，因此檢察官於起訴書內記
    載被告係施用安非他命云云，尚有誤會，附此敘明。是本案
    事證已臻明確，被告犯行洵堪認定，應予依法論科。
二、論罪科刑部分：
(一)、按施用毒品經觀察、勒戒或強制戒治執行完畢釋放後，5 年
    後再施用毒品，應適用毒品危害防制條例第20條第1 、2 項
    之規定，同條例第20條第3 項定有明文。又按於92年7 月9
    日新修正之毒品危害防制條例刪除二犯及三犯之規定，一改
    修法前繁雜之處遇程序，僅將施用毒品者簡化區分為初犯、
    再犯，並認施用毒品者係屬病患性犯人，以觀察、勒戒戒除
    其身癮，並以強制戒治去除其心癮。經觀察、勒戒或強制戒
    治執行完畢釋放後，若係5 年後再犯該條例第10條施用毒品
    罪者，與同條例第20條第1 項、第2 項關於「初犯」之處理
    方式相同，檢察官應先聲請法院裁定令被告入勒戒處所觀察
    、勒戒，並視有無繼續施用毒品傾向，決定應予釋放、為不
    起訴之處分，或應聲請法院裁定令入勒戒處所強制戒治；若
    係5 年內「再犯」同條例第10條施用毒品罪者，依同條例第
    23條第2 項規定，檢察官則應依法追訴。觀諸該條例第20條
    第3 項之修正理由：「觀察、勒戒或強制戒治5 年後再犯者
    ，顯見前所實施之觀察、勒戒或強制戒治已足以遮斷其施用
    毒品之癮，為期自新及協助其戒除毒癮，對此5 年後再犯者
    ，爰明定仍適用初犯之規定，先經觀察、勒戒、強制戒治之
    程序。」及同條例第23條第2 項之修正理由：「為配合簡化
    施用毒品犯之刑事處遇程序，並鑑於經觀察、勒戒或強制戒
    治執行完畢釋放後5 年內再犯者，其再犯率甚高，原據以實
    施之觀察、勒戒及強制戒治既已無法收其實效，自應施以刑
    事處遇。」顯然如施用毒品者係前經觀察、勒戒或強制戒治
    等治療程序執行完畢5 年後，始再施用毒品之「初犯」，因
    前所執行之觀察、勒戒或強制戒治已足收戒除毒癮之效，自
    應重新執行觀察、勒戒或強制戒治等治療程序，並於治療程
    序執行完畢後，由檢察官為不起訴處分，毋庸對之追訴處罰
    ；反之，在「再犯」之情形，因其先前所為治療程序顯未能
    收戒斷毒癮之效，且考量施用毒品者之再犯率偏高，乃簡化
    其刑事處遇程序，而逕予追訴處罰，不再施以治療程序。參
    酌上開立法理由，修正毒品危害防制條例就施用毒品者，祇
    於「初犯及5 年後再犯」二種情形，有其追訴條件之限制，
    即須於初犯經觀察、勒戒或強制戒治釋放後，5 年內均無施
    用毒品之行為，始能認其前所實施之觀察、勒戒或強制戒治
    已足遮斷毒癮，而得於5 年後再犯時，再予適用初犯之規定
    ，重行觀察、勒戒等程序。倘5 年內已經再犯，被依法追訴
    處罰，縱其第三次（或第三次以上）施用毒品之時間在初犯
    釋放5 年以後，即與「5 年後再犯」之情形有別，且因已於
    「5 年內再犯」，顯見其再犯率甚高，原實施觀察、勒戒或
    強制戒治，已無法收其實效，而無5 年戒斷期之存在，自無
    再經觀察、勒戒或強制戒治之必要，應由檢察官逕行起訴，
    始符新法修正之本旨，最高法院95年度臺上字第1071號、95
    年度臺非字第59號判決意旨可資參照。經查，被告前於91年
    間因施用毒品案件，經依本院91年度毒聲字第651 號刑事裁
    定送勒戒處所觀察、勒戒後，認無繼續施用毒品之傾向而於
    91年3 月13日執行完畢釋放出所，並由板橋地檢署檢察官以
    91年度毒偵字第914 號為不起訴處分；復於96年間因施用毒
    品案件，經本院以95年度訴字第3779號刑事判決處有期徒刑
    10月、6 月，並定其應執行有期徒刑1 年2 月確定在案，此
    有臺灣高等法院被告前案紀錄表及上開不起訴處分書、判決
    書各乙份在卷可稽，是被告於觀察、勒戒執行完畢釋放後5
    年以內已再犯被依法追訴處罰如上所述，則揆諸前揭判決意
    旨，本件檢察官起訴被告施用第一、二級毒品，符合上開規
    定，合先敘明。
(二)、按海洛因及甲基安非他命依毒品危害防制條例第2 條第2 項
    第1 、2 款之規定，分別係屬第一、二級毒品，故就事實欄
    二(一)部分，核被告所為，係犯毒品危害防制條例第10條第1
    項之施用第一級毒品罪及同條例第10條第2 項之施用第二級
    毒品罪，及就事實欄二(二)部分，核其所為，係犯毒品危害防
    制條例第10條第1 項之施用第一級毒品罪。另被告持有海洛
    因、甲基安非他命分別係供己施用，則其持有之低度行為，
    為施用毒品之高度行為所吸收，均不另論罪。復被告所犯前
    開三罪之間，犯意各別，行為互殊，應予分論併罰。再查，
    被告前因違反著作權法案件，經本院以95年度易字第1263號
    刑事判決處有期徒刑1 年2 月確定，及因施用毒品案件，經
    本院以95年度訴字第3779號刑事判決處有期徒刑10月、6 月
    ，並定應執行有期徒刑1 年2 月確定，以及因違反動產擔保
    交易法案件，經本院以95年度簡字第7834號刑事簡易判決處
    有期徒刑4 月，並得易科罰金確定，以及因詐欺案件，經本
    院以96年度簡字第3305號刑事簡易判決處有期徒刑3 月，並
    得易科罰金確定，上開罪刑分別經本院以96年度聲減字第20
    80號、96年度聲減字第6025號刑事裁定減為有期徒刑7 月、
    5 月、3 月、1 月又15日，並定應執行有期徒刑1 年2 月確
    定，嗣於96年12月16日因縮短刑期期滿執行完畢出監在案，
    此有上開紀錄表可證，是其於受有期徒刑執行完畢後5 年內
    故意再犯有期徒刑以上之前揭三罪，均為累犯，各應依刑法
    第47條第1 項之規定，加重其刑。
(三)、爰審酌被告前有多次施用毒品之犯行，仍不知悔悟，故態復
    萌，再次施用毒品，無視於毒品對於自身健康之戕害及國家
    對於杜絕毒品犯罪之禁令，惟審酌被告犯後坦承犯行，態度
    尚佳，及施用毒品者均具有相當程度之生理成癮性及心理依
    賴性，戒除不易，且犯罪心態與一般刑事犯罪之本質不同，
    非難性較低等一切情狀，分別量處如主文所示之刑，並定應
    執行之刑，以資懲儆。
(四)、至扣案之海洛因2 小包（合計驗餘淨重0.1905公克），業經
    鑑驗屬實，已如前述，均屬違禁物，不問是否屬於犯人與否
    ，均應依毒品危害防制條例第18條第1 項前段規定，併予宣
    告沒收銷燬之。另扣案包裝該海洛因之塑膠袋2 只及分裝袋
    1 包、磅秤1 臺、注射針筒67支及分裝鏟3 支，均係被告所
    有並供其施用海洛因及甲基安非他命用之物品乙節，業據被
    告供述明確（詳見本院卷第98頁），爰依刑法第38條第1 項
    第2 款之規定，均併予宣告沒收。
據上論斷，應依刑事訴訟法第273 條之1 第1 項、第299 條第1
項前段，毒品危害防制條例第10條第1 項、第2 項、第18條第1
項前段，刑法第11條前段、第47條第1 項、第51條第5 款、第38
條第1 項第2 款，判決如主文。
本案經檢察官彭聖斐到庭執行職務。
中    華    民    國    97    年    9     月    4     日
                  刑事第六庭法  官  饒金鳳
以上正本證明與原本無誤。
如不服本判決，應於判決送達後10日內，向本院提出上訴書狀，
且上訴書狀應敘述具體理由，而上訴書狀未敘述上訴理由者，應
於上訴期間（即自收受判決書之翌日起算10日）屆滿後20日內補
提理由書。
                            書記官  廖貞音
中    華    民    國    97    年    9     月    4     日
附錄本案論罪科刑之法律條文：
毒品危害防制條例第10條：
施用第一級毒品者，處6 月以上5 年以下有期徒刑。
施用第二級毒品者，處3 年以下有期徒刑。


司法院資訊處製作；財團法人民間司法改革基金會備份。
